臺灣新竹地方法院交通事件裁定　　　　 93年度交聲字第201號
　　原處分機關　交通部公路總局新竹區監理所
　　異　議　人
　　即受處分人　甲○○　男　3.
上列異議人即受處分人因違反道路交通管理處罰條例案件，對於
交通部公路總局新竹區監理所93年9月13日以竹監自字第裁50-E0
0000000號違反道路交通管理事件裁決書所為之裁決處分，聲明
異議，本院裁定如左：
    主  文
原處分撤銷。
甲○○汽車駕駛人，駕車行經有燈光號誌管制之交岔路口闖紅燈
，處罰鍰新臺幣伍仟肆佰元，並記違規點數點；又汽車駕駛人
在設有禁止超車標線處所超車，處罰鍰新臺幣壹仟貳佰元，並記
違規點數壹點。應處罰鍰新臺幣陸仟陸佰元，並記違規點數肆點
。
    理  由
一、(1)按汽車駕駛人，行經有燈光號誌管制之交岔路口闖紅燈者
    ，處新臺幣1,800元以上5,400元以下罰鍰，道路交通管理處
    罰條例第53條定有明文。又依道路交通標誌標線號誌設置規
    則第206條第5款第1目規定：「行車管制號誌各燈號顯示之
    意義如左：五、圓形紅燈：車輛面對圓形紅燈表示禁止通行
    ，不得超越停止線或進入路口」。(2)次按汽車駕駛人超車時
    ，有左列情形之一者，處新臺幣1,200元以上2,400元以下罰
    鍰：二、在學校、醫院或其他設有禁止超車標誌、標線處所
    、地段或對面有來車交會或前行車連貫二輛以上超車者，道
    路交通管理處罰條例第47條第2款定有明文。而依道路交通
    標誌標線號誌設置規則第166條第1項之規定：「禁止超車線
    ，用以表示禁止超車。：：雙向禁止超車線，用雙黃實線」
    。(3)再按汽車駕駛人有違反道路交通管理處罰條例第47條第
    1 至4款、第53條之情形，除依原條例處罰鍰外，分別並予
    記違規點數3點、1點，同條例第63條第1項第1、3款分別定
    有明文。
二、原處分意旨略以：異議人即受處分人甲○○於民國93年6月
    8日上午9時13分許，駕駛車號4865-FU號自小客車，行經新
    竹縣關西鎮台三線牛欄河口處，有闖紅燈、在設有雙黃線處
    所超車之違規事由，為執行交通巡邏勤務之新竹縣警察局新
    埔分局關西分駐所警員徐清騰攔停，並填製竹縣警交字第E0
    0000000號舉發違反道路交通管理事件通知單（下稱舉發單
    ），舉發駕駛人甲○○違反道路交通管理處罰條例第53條及
    第48條第2款規定。異議人於應到案期限內向原處分機關提
    出申訴，經原處分機關函請舉發單位調查結果，仍認異議人
    確有前述違規行為，原處分機關遂於93年9月13日以竹監自
    字第裁50-E00000000號裁決書，依道路交通管理處罰條例第
    53條及第48條第2款之規定，逕行裁處聲明異議人罰鍰新臺
    幣（下同）7,200元等語。
三、聲明異議意旨略以：異議人於舉發單所載時、地駕駛上開車
    輛，行經新竹縣關西鎮台三線牛欄河口處，遭新竹縣警察局
    新埔分局關西分駐所警員徐清騰攔停，告知異議人車速過快
    、並請異議人出示駕照及行照，隨即舉發異議人闖紅燈；異
    議人因認為自己並無違規事實，未立即出示行照，又遭舉發
    未帶行照；並要求異議人在告發單上簽名，但異議人認為告
    發內容無法接受，拒絕簽名，員警隨即離開現場。而異議人
    於收到舉發單後，始發現違規事實已遭更改為雙黃線超車，
    爰依法聲明異議云云。
四、經查：
（一）異議人駕駛上揭自小客車行經舉發單所載時、地，行經新
      竹縣關西鎮台三線牛欄河口處時，遭新竹縣警察局新埔分
      局關西分駐所警員徐清騰攔停之事實，此為異議人所不爭
      執，並有舉發通知單1紙在卷可參，堪認真實。
（二）又異議人於舉發時地確有闖紅燈、在設有雙黃線處所超車
      等違規事由，已據證人即製單舉發之新竹縣警察局新埔分
      局關西分駐所警員徐清騰到庭證稱：「我當天八點到十點
      開車巡邏，巡邏到台三線與關西中豐路三岔路路口，當庭
      畫出現場位置，舉發當時我行駛中，我行駛在中豐路往龍
      潭方向，當時是紅燈我停下巡邏車，在圖上第二條停止線
      之紅綠燈，當時我是第二條停止線第一部車，第一條停止
      線後有停五、六部車，我在車子裡面看到異議人停在第一
      個停止線那堆車最後一部車，當時還是紅燈，我親眼看到
      異議人將方向盤左打切出來跨越雙黃線到對向車道往前開
      ，駛回原車道，往右斜停在所有車子前面，也已經超越停
      止線，我在圖上畫出異議人動線，停了一、二秒之後異議
      人將車身轉正，往龍潭方向行駛當時仍是紅燈，我看到這
      些情況，就右轉入便道再左轉台三線追上去，我巡邏車上
      有警報器響起要攔停，我攔停地點已經距離第一停止線約
      一、二百公尺，攔停之後我問異議人為何闖紅燈，請他出
      示駕照行照，他只有拿出駕照，我就用手邊無線電查車籍
      資料，就開單舉發」、「異議人說不簽舉發單，我就將證
      件還他，他就離去」等語，並當庭畫出當天現場位置圖在
      卷足稽。雖異議人就證人徐清騰之上開證詞有所質疑，惟
      按交通員警製單舉發違反道路交通管理處罰條例所列之違
      規事實，本質上為行政處分，係公務員基於職務上權力，
      依法就特定之具體事件所為具有公法上效果之單方行政行
      為，基於公務員為公法上行為具有公信力之原則，該行政
      處分當可被推定為真正，其據以依法處分之事實認定亦為
      真正無誤，本此公信原則，乃立法者賦予行政機關制定違
      反道路交通事件統一裁罰標準及處理細則，使勤務員警得
      當機處分（如該細則第23條）以達其維護交通秩序、安全
      之行政目的，反之，若謂公務員一切行政行為均需預留證
      據以證其實，則國家行政勢必窒礙難行，據此，刑事訴訟
      法就犯罪證據有關之規定中與屬行政秩序罰之交通違規裁
      罰本質不合之部分，自不在準用之列。從而，異議人既未
      就執勤員警之舉發有誤提出相關證據以供調查，而僅以前
      詞置辯，本院亦查無任何證據足資證明員警有捏造事實違
      法取締之情事，則執勤員警本其維護交通秩序、安全職責
      所為之舉發，自應受到合法、正確之推定。參以上開證人
      為執行交通勤務之公務員，與異議人素不相識，並無宿怨
      ，係依法執行勤務之公務員，當無設詞誣陷異議人，而致
      己身負偽證刑責之理，是證人徐清騰上揭證言堪予採信。
      是本件異議人確有闖紅燈及於禁止超車線（俗稱雙黃線）
      超車等違規行為，應堪認定。
（三）至於舉發單上原記載「未帶行照」，嗣更正為「雙黃線超
      車」一節，業經上開證人徐清騰證稱：「（問：提示舉發
      單，為何違規事實第二點有更正過？）異議人離去之後，
      值班人員才查出車籍資料以無線電告訴我車籍資料，我才
      知道駕駛人與車主並非同一人，我們依規定駕駛人違規事
      實與車主違規事實不可以開在同一違規單上，當時我所記
      載「未帶行照」之違規事由，只能罰車主，所以就將這部
      分劃掉，另外再加註駕駛人雙黃線超車違規事實，修改過
      後違規事實並沒有另行通知被舉發人，我們依規定移裁決
      所裁決」等語，縱認證人未當場告知違規事項尚有異議人
      雙黃線超車部分而認有瑕疵，惟異議人既有「於禁止超車
      線（俗稱雙黃線）超車」之違規事實，且本件係針對原處
      分機關之裁決書聲明異議，裁決書既已敘明該違規事項並
      合法送達通知異議人，足使異議人立於可適時、即時提出
      證據對該裁決之內容表示不服之地位，並未影響異議人之
      救濟途徑，附此敘明。
（四）此外，證人誤將異議人視為車主而舉發「未帶行照」之違
      規事項，核屬對異議人產生法律上不利益之負擔處分，該
      負擔處分既對異議人不利，證人片面在舉發通知單上刪除
      該事項，而撤銷該不利異議人之行政處分，自不發生既得
      權或信賴保護之問題，況原處分機關就此部分未為裁決，
      是本件舉發通知單上刪除「未帶行照」違規事項，不生違
      法之疑義，併此敘明。
五、綜上所述，異議人確於舉發時地駕駛上開自小客車闖紅燈，
    原處分機關依道路交通管理處罰條例第53條之規定，予以裁
    處異議人罰鍰，固非無據，惟未依同條例第63條第1項第3款
    規定記違規點數3點，尚有未洽。又異議人在設有禁止超車
    線（俗稱雙黃線）超車，應另依道路交通管理處罰條例第47
    條第2款之規定予以裁罰，原處分機關誤引同條例第48條第1
    項第2款，且未依同條例第63條第1項第1款規定記違規點數1
    點，均有未洽。異議人之聲明異議雖無理由，然因原處分機
    關之裁決既有上開違誤之處，自應由本院將原處分撤銷，爰
    依道路交通管理處罰條例第53條、第63條第1項第3款之規定
    ，裁處異議人罰鍰5,400元及記違規點數3點；及依同條例第
    第47條第2款、第63條第1項第1款之規定，裁處異議人罰鍰
    1,200元及記違規點數1點，並定應處罰鍰6,600元，並記違
    規點數4點，以資適法。
六、據上論斷，應依道路交通案件處理辦法第20條前段，裁定如
    主文。
中　　華　　民　　國　　94　　年　　3 　　月　　25　　日
                  交通法庭法  　官  黃  美  文
以上正本證明與原本無異。
如不服本裁定，應於裁定送達後5日內向本院提出抗告狀。
中　　華　　民　　國　　94　　年　　3 　　月　　25　　日
                          書 記 官  陳  秀  子
附錄：
道路交通管理處罰條例第47條：
汽車駕駛人超車時，有左列情形之一者，處新臺幣一千二百元以
上二千四百元以下罰鍰：
一、駕車行經彎道、陡坡、狹橋、隧道、交岔路口、道路修理地
    段、市區交通頻繁處所超車者。
二、在學校、醫院或其他設有禁止超車標誌、標線處所、地段或
    對面有來車交會或前行車連貫二輛以上超車者。
三、在前行車之右側超車，或超車時未保持適當之間隔，或未行
    至安全距離即行駛入原行路線者。
四、未經前行車表示允讓或靠邊慢行，即行超車者。
五、前行車聞後行車按鳴喇叭或見後行車顯示超車燈光，如車前
    路況無障礙，無正當理由，不表示允讓或靠邊慢行。
道路交通管理處罰條例第48條：
汽車駕駛人轉彎時，有左列情形之一者，處二百元以上六百元以
下罰鍰：
一、在轉彎或變換車道前，未使用方向燈或不注意來、往行人或
    轉彎前未減速慢行者。
二、不依標誌、標線、號誌指示者。
三、行經交岔路口未達中心處，佔用來車道搶先左轉彎者。
四、在多車道右轉彎，不先駛入外側車道，或多車道左轉彎，不
    先駛入內側車道者。
五、四車道以上道路，設有劃分島，劃分快、慢車道，在慢車道
    上左轉彎者。
六、轉彎車不讓直行車先行，或直行車尚未進入交岔路口，而轉
    彎車己達中心處開始轉彎，直行車不讓轉彎車先行者。
七、設有左、右轉彎專用車道之交岔路口，直行車佔用最內側或
    最外側或專用車道者。
道路交通管理處罰條例第53條：
汽車駕駛人，行經有燈光號誌管制之交岔路口闖紅燈者，處新臺
幣一千八百元以上五千四百元以下罰鍰。
道路交通管理處罰條例第63條：
汽車駕駛人有左列各款所列條款之一者，除依原條款處罰鍰外，
並予記點：
一、有第三十三條、第三十八條第一項、第四十條第一項、第四
    十五條、第四十七條第一款至第四款、第四十八條、第四十
    九條或第六十條第一項、第二項第一款至第三款情形之一者
    ，各記違規點數一點。
二、有第二十九條第一項第一款至第四款、第二十九條之二第一
    項、第二項、第三十條第一項第一款、第二款情形之一者，
    各記違規點數二點。
三、有第四十三條、第五十三條或第五十四條情形之一者，各記
    違規點數三點。
依前項各條款，已受吊扣或吊銷駕駛執照處分者，不予記點。
汽車駕駛人在六個月內，違規記點共達六點以上者，吊扣駕駛執
照一個月；一年內經吊扣駕駛執照二次，再違反第一項各款所列
條款之一者，吊銷其駕駛執照。
